【裁判字號】    95,台非,302
【裁判日期】    951214
【裁判案由】    賭博
【裁判全文】
最高法院刑事判決              九十五年度台非字第三０二號
上 訴 人  最高法院檢察署檢察總長
被    告  甲○○
          乙○○
上列上訴人因被告等賭博案件，對於台灣花蓮地方法院中華民國
九十四年三月十一日第一審確定刑事簡易判決（九十四年度花簡
字第一三六號，聲請簡易判決處刑案號：台灣花蓮地方法院檢察
署九十三年度偵字第五八一號），認為部分違法，提起非常上訴
，本院判決如下：
    主  文
原判決關於甲○○、乙○○違背法令部分撤銷。
乙○○在公眾得出入之場所賭博財物，處罰金貳仟元，如易服勞
役，以佰元折算壹日。
    理  由
非常上訴理由稱：「一、按判決適用法則不當者，為違背法令，
刑事訴訟法第三百七十八條定有明文。又科刑之判決書其宣示之
主文，與所載之事實及理由必須互相適合，否則即屬理由矛盾，
其判決當然為違背法令，有最高法院六十四年台上字第八九三號
判例可資參考。經查本件被告甲○○意圖營利聚眾賭博及被告乙
○○在公共場所賭博財物之犯行，業經被告甲○○、乙○○於警
訊、偵查中自白，並有證人黃宜蘋、黃俊雄等人之證述及扣案之
賭具、賭資可佐，檢察官亦認定上開犯罪事實而以九十三年度偵
字第五八一號聲請簡易判決處刑，原審判決犯罪事實及證據部分
並均引用上開聲請簡易判決書之記載，是原審判決犯罪事實部分
亦認定：『被告甲○○意圖營利，聚眾賭博；被告乙○○在公共
場所賭博財物』，是被告甲○○所犯法條應係刑法第二百六十八
條之聚眾賭博罪，被告乙○○所犯法條應係刑法第二百六十六條
第一項前段之普通賭博罪。詎原判決主文竟（諭知）乙○○意圖
營利，聚眾賭博，處有期徒刑四月；甲○○在公共場所賭博財物
，處罰金二千元。原審判決顯有適用法則不當及其宣示之主文與
所載之事實及理由不相適合（判決理由矛盾）之違法。二、案經
確定，爰依刑事訴訟法第四百四十一條、第四百四十三條提起非
常上訴，以資糾正。」等語。
按判決不適用法則或適用不當者，為違背法令，刑事訴訟法第三
百七十八條定有明文。本件原判決引用檢察官聲請簡易判決處刑
書記載之事實，認定甲○○意圖營利，於民國九十三年一月二十
九日凌晨一時五十分許，在花蓮縣花蓮市○○路二三一號六樓公
眾得出入之場所，聚集乙○○等多人，以撲克牌賭博財物，由甲
○○抽頭牟利等情。依此確認之事實，甲○○係犯刑法第二百六
十八條意圖營利聚眾賭博罪，乙○○係犯同法第二百六十六條第
一項前段在公眾得出入之場所賭博財物罪。乃原判決主文卻分別
論處甲○○在公共場所賭博財物罪刑，及乙○○意圖營利，聚眾
賭博罪刑，顯有判決適用法則不當之違背法令。案經確定，非常
上訴意旨執以指摘，洵有理由。因原判決不利於乙○○，但尚非
不利於甲○○，應由本院將原判決關於上開違背法令部分撤銷，
乙○○部分另行改判如主文第二項所示，並諭知罰金易服勞役之
折算標準，以資救濟。再，非常上訴審認非常上訴有理由，依法
撤銷原判決而另行判決時，係代替原審就其裁判時應適用之法律
而為裁判。本件原審判決後，刑法第四十二條第二項於九十四年
二月二日修正公布，九十五年七月一日施行；罰金罰鍰提高標準
條例亦於九十五年五月十七日修正公布，刪除第二條之規定，九
十五年七月一日施行，惟於非常上訴判決仍無刑法第二條第一項
比較適用之問題，併予說明。
據上論結，應依刑事訴訟法第四百四十七條第一項第一款，刑法
第二百六十六條第一項前段、第四十二條第二項，罰金罰鍰提高
標準條例第一條前段、第二條，判決如主文。
中    華    民    國  九十五  年  十二    月  十四    日
                      最高法院刑事第二庭
                          審判長法官  紀  俊  乾
                                法官  黃  正  興
                                法官  陳  東  誥
                                法官  賴  忠  星
                                法官  王  居  財
      本件正本證明與原本無異
                                      書  記  官
中    華    民    國  九十五  年  十二    月   十八   日
                                                      Ｋ
附錄：論罪科刑法條
刑法第二百六十六條第一項
在公共場所或公眾得出入之場所賭博財物者，處一千元以下罰金
。但以供人暫時娛樂之物為賭者，不在此限。


司法院資訊處製作；財團法人民間司法改革基金會備份。
